【裁判字號】    90,訴,354
【裁判日期】    900906
【裁判案由】    強盜等
【裁判全文】
台灣新竹地方法院刑事判決                            九十年度訴字第三五四號
    公  訴  人  台灣新竹地方法院檢察署檢察官
    被      告  甲○○
    指定辯護人  本院公設辯護人  林建和
右列被告因強盜等案件，經檢察官提起公訴（九十年度偵字第三一五一號），本院判
決如左：
    主  文
甲○○攜帶兇器強盜，處有期徒刑貳年拾月，於刑之執行完畢或赦免後，令入相當處
所，施以監護，期間為壹年。
    事  實
一、甲○○因慢性精神分裂症之病症干擾之情形，精神狀態已達精神耗弱之程度，而
    於民國九十年三月三日清晨四時五十分許，在新竹市東區十八尖山觀音亭內，因
    向一不詳姓名之老人乞討金錢未果而發生爭執而出手毆打該名老人（未據告訴）
    ，適有前來運動之乙○○見狀出言制止，詎甲○○竟基於傷害之犯意，持水果刀
    猛然刺向乙○○之腹部二刀，因乙○○出手擋刀而受有左前臂撕裂傷之傷害，甲
    ○○並再出拳毆打乙○○臉部，致乙○○鼻骨骨折之傷害並倒地不起，甲○○見
    乙○○倒地不能抗拒，竟復蒙意圖為自己不法所有之犯意，翻搜乙○○之外褲口
    袋而取走乙○○之新台幣（下同）三千元後逃逸，並將水果刀一把丟棄於十八尖
    山處，嗣經民眾報警循線查獲上情。
二、案經乙○○訴請新竹市警察局第二分局報告台灣新竹地方法院檢察署檢察官偵查
    起訴。
    理  由
一、訊之被告甲○○固不否認有持水果刀毆打乙○○以及取走三千元之事實，惟否認
    有前揭罪刑，辯稱：當時係與乙○○在玩等語。然而，前揭事實，業據被告甲○
    ○於警訊時供稱：「我於九十年三月三日約四時三十分左右在十八尖山持水果刀
    向乙○○毆打砍傷並搶走身上三千元」、「水果刀是從家裡取出的，案發後就丟
    至十八尖山草叢中」、「因當天我向一位老人要錢吃飯，乙○○看不過去向我理
    論，當時不高興向乙○○毆打，並持水果刀刺傷他，而後他倒地，才在他褲袋中
    取走三千元」（偵卷第十一頁參見），於偵查中供稱：「（九十年三月三日四時
    五十分許，在新竹市十八尖山內拿你所有水果刀一把，刺被害人乙○○並搶三千
    元？）是的」、「（刀子）我家裡，是我的」、「（拿水果刀）刺肚子二刀，我
    是右手拿刀」、「有（打被害人）」、「（水果刀）丟棄了」、「我是右手握刀
    ，由內向外順時鐘方向往他肚子刺，他用手來擋，二當均有擋，後來我抓他用腳
    踢，因我刺完後把刀放在口袋，用右拳打他臉，他倒在地上，我才用腳踢，之後
    才拿他左邊褲子口袋三千元」、「（為何要拿刀刺被害人？）因我叫他不要說話
    ，他講話我聽了不高興，才刺他」、「我本來想打打就算了，可是越想越生氣，
    才刺完，打完之後，搶他的三千元」、「（當天是否是你跟一老人要錢，被害人
    勸阻你才拿刀刺他？）是的」、「（水果刀長度？）連刀柄約十五公分，刀柄是
    塑膠紅色，刀套也是紅色」、「（刺被害人）只是想教訓他」、「他說我是不是
    欠揍，我聽了很生氣，才刺他」等語（偵卷第二十五頁參見），於本院聲請羈押
    案件調查時稱：「我砍他肚子，他用手擋，只砍到手」、「（為何砍他？）叫他
    不要講話，他說的話我聽不下去，我和他說不要聽到他講話否則打他，原本我認
    識，莊先生他勸我，不要向老人家拿錢，他一直講，我才砍他，我又將他身上拿
    三千元」、「（反抗否？）沒有，他打不過我」、「（拿錢時有拿刀對向著他？
    ）有」、「（為何向他拿錢？）因我向那老人沒拿到錢，才轉向莊拿錢」等語（
    本院九十年聲羈字第七二號卷九十年五月十九日訊問筆錄參見），於本院調查時
    供稱：「（拿走他的三千元？）是的，三千元放在被害人褲子口袋。」、「（為
    何拿三千元？）我與被害人在玩，我看到他的錢，我伸手進他的褲袋把他的錢拿
    走，當時被害人已經被我打倒在地上。」、「（你搜他幾個口袋？）二個，我都
    搜過，除這三千元我沒有拿其他的東西。」等語（本院九十年七月十日訊問筆錄
    參見），經核與告訴人乙○○於警訊時指稱：「三月三日在十八尖山遭人毆打」
    、「當天四時五十分發生」、「是甲○○持美工刀打我，致我手臂大動脈割傷，
    鼻骨骨折等多處傷口」、「我因為看見他要欺侮一位老先生，上前勸架，就一刀
    殺過來」、「除了受傷外，金錢約三千元遭搶走」、「當天他將我打倒在地後在
    我口袋搶走約三千元」等語（偵卷第六頁以下參見），於偵查中指稱：「九十年
    三月三日上午四時五十分許在新竹市十八尖山觀音亭附近，被告在毆打一位我的
    老友林先生，我去制止他，他猛然的拿出美工刀，刺傷我的左手腕及打我鼻股受
    傷」、「當時我已被他打傷了且昏迷中，我身上的三千一百元被他搶走了，他一
    搶到手便跑走了」等語（偵卷第三時漏夜參見）之情形相符，且告訴人受有鼻骨
    骨折以及左前臂撕裂傷之傷害，亦有新竹醫院診斷證明書在卷可稽，是被告所辯
    前詞，委不足採；又被告於案發後（九十年六月十三日）經台灣新竹地方法院檢
    察署檢察官送新竹醫院鑑定結果認：「在鑑定過程中王員所呈現之思考貧乏且固
    著、邏輯易脫序、表情平板、有關係妄想與功能退化（研判目前個案認知能力退
    化因是受到病情影響所致），且個案於案發前四年即因症狀干擾至本院精神科門
    診就診，認王員為一慢性精神分裂症之個案，其目前之精神狀態因受病症干擾已
    達精神耗弱致無法處理其事物之程度」等情，有新竹醫院九十年六月十八日九○
    新醫精字第九○○四二二二號函附之精神鑑定報告書在卷可稽（偵卷第五十七頁
    參見），且再斟酌被告於八十九年八月七日，即經鑑定結果認有輕度精神病，亦
    有身心障礙手冊附卷可按（偵卷第二十四頁參見），足認被告於行為時，已因慢
    性精神分裂症之病症干擾已達精神耗弱之情形，亦堪認定；是本件事證已臻明確
    ，被告犯行堪予認定。
二、核被告所為，係犯刑法第二百七十七條第一項傷害罪以及刑法第三百三十條第一
項、第三百二十一條第一項第三款之加重強盜罪。被告所犯上開二罪間，有方法
    結果之牽連關係，為牽連犯，應從一重之加重強盜罪處斷。又被告被告於行為時
    係屬精神耗弱之狀態，已如前述，爰依刑法第十九條第二項之規定，減輕其刑。
    爰審酌被告犯罪之情形、犯罪手段、犯罪所生之危險甚鉅、對被害人所造成之影
    響、犯罪之所得非鉅、犯後之態度等一切情狀，量處如主文所示之刑。又被告因
    精神耗弱而減輕其刑，且其經常在外遊蕩未返家居住，以及其母以回收廢棄物為
    業等情形，業據被告供述明確（偵卷第十二頁、第五十二頁參見），是其家屬已
    不宜為其照顧監護，是應依刑法第八十七條第二項之規定，於刑之執行完畢或赦
    免後，令入相當處所，施以監護，期間為一年。另被告所有供前揭行為所用之水
    果刀一支，被告已將之丟棄，業據被告供述明確，爰不另為沒收之諭知，附此敘
    明。
三、據上論斷，應依刑事訴訟法第二百九十九條第一項前段，刑法第二百七十七條第
    一項、第三百三十條第一項、第三百二十一條第一項第三款、第五十五條、第十
    九條第二項、第八十七條第二項、第三項、罰金罰鍰提高標準條例第一條前段，
    判決如主文。
本案經檢察官吳金棟到庭執行職務。
中      華      民      國     九十     年      九      月      六     日
                               台灣新竹地方法院刑事第二庭
                                   法      官    蘇  嘉  豐
右正本證明與原本無異。
如不服本判決，應於判決送達後十日內向本院提出上訴狀( 應附繕本 )。
                                   書  記  官    賴  寶  合
中      華      民      國     九十     年      九      月      六     日
附錄論罪科刑法條全文：
刑法第二百七十七條第一項：
傷害人之身體或健康者，處三年以下有期徒刑、拘役或一千元以下罰金。
刑法第三百三十條第一項：
犯強盜罪而有第三百二十一條第一項各款情形之一者，處五年以上十二年以下有期徒
刑。
刑法第三百二十一條第一項第三款：
三  攜帶兇器而犯之者。


司法院資訊處製作；財團法人民間司法改革基金會備份。
